【裁判字號】    98,訴,254
【裁判日期】    981125
【裁判案由】    履行股東會決議
【裁判全文】
臺灣苗栗地方法院民事判決               98年度訴字第254號
原      告  甲○○
            乙○○
共      同
訴訟代理人  林言丞律師
複代理人    丙○○
被      告  丁○○
上列當事人間請求履行股東會決議事件，本院於民國98年11月10
日言詞辯論終結，判決如下：
    主  文
被告應向經濟部中部辦公室辦理原告甲○○於英美吉科技有限公
司之董事及股東登記註銷；辦理原告乙○○於英美吉科技有限公
司之股東登記註銷；並辦理登記為英美吉科技有限公司之董事。
訴訟費用由被告負擔。
    事  實
一、原告起訴主張：
（一）英美吉科技有限公司（下稱英美吉公司）係兩造共同出資
      設立，由原告甲○○擔任董事長，原告乙○○、被告分別
      擔任財務經理及總經理。嗣因英美吉公司經營不善，兩造
      遂於民國97年7 月11日召開股東會，除結算公司負債、約
      定兩造應各承擔之債務外，並決議英美吉公司產權歸被告
      所有，被告應於3 個月內辦理公司移轉或結束營業之作業
      ，且自97年7 月11日起公司經營所生之債務均由被告負擔
      ，與原告無關，兩造並於股東會議書簽名確認。詎被告事
      後竟拒不履行上開股東會決議內容，致英美吉公司遭受行
      政執行處之強制執行，原告甲○○亦恐受有拘提或限制出
      境等處分之虞。而原告曾於98年4 月15日以存證信函催告
      被告履行決議內容，惟未獲置理。爰依股東會之決議，訴
      請被告辦理英美吉公司董事變更登記等語。並聲明：如主
      文第1 項所示。
（二）對被告所為抗辯之陳述：
      原告並未掏空英美吉公司資產或施用詐術使被告簽署股東
      會決議書，此部分應由被告負舉證責任。縱被告所述係受
      原告詐欺而簽訂股東會議書乙節為真，惟其並未撤銷意思
      表示，又其自承係於97年7 月底發現公司應有盈餘，而認
      原告有施用詐術之嫌，則依民法第93條規定，撤銷受詐欺
      而為之意思表示應於發現被詐欺後1 年內為之，而迄今已
      逾1 年之除斥期間，依法已不得撤銷簽訂股東會決議之意
      思表示。再者，被告於股東會召開當日即已知悉英美吉公
      司負債新台幣（下同）1,591.6 萬元，仍同意承接經營該
      公司，是依經驗法則，倘被告抗辯英美吉公司當時之財務
      狀況有盈餘乙節為真，則被告更應樂於承接該公司，可證
      被告顯非因原告施用詐術而簽訂股東會議書。另縱使英美
      吉公司於股東會議當時處於盈餘狀態，然此係公司股東間
      盈餘分配問題，並無礙原告請求被告履行決議事項之權利
      。
二、被告抗辯：該日股東會議之目的僅係債務協商，且被告係受
    原告詐欺始簽訂股東會議書。原告乙○○於股東會中提出之
    開票應付款明細，應付款共3,155,404 元，其中97年2 、3
    月份所簽發之支票已分別於同年4 月30日、5 月31日兌現，
    另有多筆貨款支票並未寄給廠商，被告一再要求原告說明均
    置之不理，因考慮廠商供貨意願，故其均以新公司名義付清
    。另尚有以英美吉公司為發票人、被告為背書人之面額1,43
    5,000 元支票亦未納入股東會之協商金額，足證股東會議書
    所載之負債資料不正確。而原告於股東會提出之公司總負債
    為1,591.6 萬元，其當時曾要求原告提出資金流向以供查閱
    ，原告乙○○無法提出，惟被告考量與英美吉公司合作之廠
    商均由其所培養招攬與聯絡，為顧及客戶之交貨、廠商之貨
    款及員工之生活，始簽署股東會決議書。但被告事後發現，
    原告乙○○於股東會議召開前之97年7 月9 日即將公司所有
    資金領取一空，且英美吉公司96年度之營業盈餘為1,576,85
    4 元，97年度上半年據其推估亦有約100 萬元之盈餘，是英
    美吉公司之資產顯係遭原告掏空，而非資金周轉不靈，故其
    不願承接公司產權及擔任董事等語。並聲明：原告之訴駁回
    。
    理  由
一、按訴狀送達後，原告不得將原訴變更或追加他訴。但不變更
    訴訟標的，而補充或更正事實上或法律上之陳述者，非為訴
    之變更或追加；民事訴訟法第256 條定有明文。原告原訴之
    聲明為：(1)被告應履行英美吉科技有限公司97年度股東會之
    決議，並辦理英美吉科技有限公司產權移轉之程序；(2)願供
    擔保，請准宣告假執行。嗣於98年10月6 日具狀變更訴之聲
    明為：被告應向經濟部辦公室辦理原告甲○○於英美吉科技
    有限公司之董事及股東登記註銷；辦理原告乙○○於英美吉
    科技有限公司之股東登記註銷；並辦理登記為英美吉科技有
    限公司之董事（卷第34頁）。核屬補充或更正事實上或法律
    上之陳述，揆諸前揭規定，應予准許。
二、原告主張兩造均為英美吉公司股東，原告甲○○擔任董事長
    ，原告乙○○與被告分別擔任財務經理及總經理。兩造曾於
    97年7 月11日召開股東會，決議第4 項為英美吉公司由被告
    承接，並於3 個月內辦理公司移轉或結束營業之作業，且自
    97年7 月11日起英美吉公司因經營所生之債務均由被告負擔
    ，與原告無關等事實，業據其提出有限公司設立登記表、英
    美吉公司股東會議書等件為證（台灣新竹地方法院98年度訴
    字第268 號卷第7 頁、53、54頁，下稱竹院卷），且為被告
    所不爭執，堪信為真實。
三、按股東非得其他全體股東過半數之同意，不得以其出資之全
    部或一部，轉讓於他人；公司董事非得其他全體股東同意，
    不得以其出資之全部或一部，轉讓於他人；公司法第111 條
    第1 、3 項分別定有明文。次按當事人主張有利於己之事實
    者，就其事實有舉證之責任；民事訴訟法第277 條亦有明文
    。被告固不否認有簽訂股東會議書之事實，惟辯稱係受原告
    之詐欺始簽訂，故被告自應就原告有詐欺行為之利己事實負
    舉證責任。經查：
（一）依股東會決議內容第4 項所示，約明「英美吉所有產權歸
      丁○○（被告）所有，並於3 個月內辦理公司轉移或結束
      營業之作業」等語（竹院卷第7 頁），並經兩造即全體股
      東簽名確認，足認原告分別將其出資之全部轉讓予被告一
      事已獲英美吉公司全體股東同意，符合前揭規定，是兩造
      間之轉讓出資約定，即屬有效。
（二）被告辯稱係受原告之詐欺始簽訂股東會議書，惟迄未舉證
      證明原告有何施詐術使其陷於錯誤之行為，徒空言抗辯，
      已不足採。又縱使股東會議書所載之公司所負各項債務不
      正確，然衡諸常情，吾人在決定是否承擔權利義務前，必
      詳為探查，以免陷己於不利，且被告當時身為公司之總經
      理，倘欲查核公司帳目並無困難，其未加詳查，本身已顯
      有疏失。況其又自承於97年3 月原告即告知公司經營不善
      ，其於股東會當時曾要求原告提出資金流向以供查閱，原
      告乙○○無法提出，惟考量廠商均由其所招攬培養，為顧
      及客戶之交貨、廠商之貨款及員工之生活，始簽訂股東會
      議書等語明確（卷第9 、10頁），益證被告早於簽署股東
      會議書前數月已知悉英美吉公司營運狀況不佳，復對於會
      議書上所載債務金額有存疑，則被告就是否承接公司經營
      權一事本應審慎評估或拒絕，詎其竟未要求股東會延期，
      或堅持原告提出資金流向供其查核，反因考量承接公司後
      與客戶、廠商之互動等因素，而決定簽署會議書承受公司
      產權，足見其同意股東會決議事項顯係基於上開商業因素
      考量，而非受原告之詐欺甚明。故被告抗辯係受詐欺而簽
      署股東會議書云云，即屬事後反悔卸責之詞，自無足取。
      至被告一再指陳原告涉嫌掏空英美吉公司資產乙節，雖提
      出兆豐銀行存摺轉帳明細、資產負債表、96年度營利事業
      所得稅結算申報書、預估損益表及營業人銷售與稅額申報
      書等件為證（竹院卷第12、1 3 頁、16至22頁），姑不論
      是否屬實，乃屬另一法律問題而應另循途徑救濟，與本件
      原告請求被告履行股東會決議第4 項約定無涉，故被告執
      此作為拒絕辦理公司董事、股東變更登記之事由，自非有
      理，不足憑採。
四、綜上所述，原告甲○○、乙○○分別為英美吉公司之董事及
    股東，渠等全部之出資既經全體股東之同意轉讓予被告，則
    被告自應依股東會決議第4 項之約定，辦理公司移轉登記。
    從而，原告依股東會決議第4 項，請求被告應向經濟部辦公
    室辦理原告甲○○、原告乙○○於英美吉公司之董事、股東
    登記註銷，並辦理登記為英美吉公司之董事，為有理由，應
    予准許。
五、本件事證已臻明確，兩造其餘攻擊防禦方法及舉證，經核均
    與判決結果無影響，爰無庸逐一論述，附此敘明。
六、據上論結，原告之訴為有理由，依民事訴訟法第78條，判決
    如主文。
中    華    民    國    98    年    11    月    25    日
                  民事庭法  官  黃怡玲
以上正本係照原本作成。
如對本判決不服，須於判決送達後20日內向本院提出上訴狀（須
附繕本）。
                        書記官 孫銘宏
中    華    民    國    98    年    11    月    25    日

司法院資訊處製作；財團法人民間司法改革基金會備份。
